【裁判字號】    89,上易,1330
【裁判日期】    890913
【裁判案由】    傷害
【裁判全文】
臺灣高等法院高雄分院刑事判決                  八十九年度上易字第一三三號
    上  訴  人
    即  被  告  丙○○
右上訴人因傷害案件，不服台灣高雄地方法院八十八年度易字第四三二號中華民國
八十九年七月十一日第一審判決（起訴案號：台灣高雄地方法院檢察署八十八年度偵
字第一八八四號），提起上訴，本院判決如左：
    主  文
上訴駁回。
    事  實
一、緣乙○○（同案被告，已判處罪刑確定）與丙○○之妻劉美岑（起訴書誤載為劉
    美宏）因乙○○妨害自由等案件訴訟中，乙○○對丙○○出庭作證心生不滿，於
    民國八十七年十二月二十三日上午七時四十分許，前往高雄市○○區○○街與漢
    民路二四三巷口，丙○○住處附近，二人相遇，乙○○欲與丙○○理論，二人一
    言不合，一時衝動，丙○○竟基於普通傷害之犯意與乙○○彼此互毆，乙○○因
    此受有左頭皮裂傷三公分長、右頭部挫傷瘀傷二×二公分、右手大拇指挫傷一×
    ○．五公分等傷害（丙○○亦受傷）。
二、案經乙○○訴由高雄市政府警察局小港分局移送臺灣高雄地方法院檢察署檢察官
    偵查起訴。
    理  由
一、訊據上訴人即被告丙○○並不否認右揭時地二人衝突之事實，惟否認傷害犯行，
    辯稱：係乙○○毆打被告，被告出手抵抗，抵抗過程中或許乙○○自行碰傷，絕
    非被告出拳毆打所致，被告無傷害之故意，告訴人係搶奪與預謀殺人，被告純為
    對於不法侵害之甲當防衛云云。
二、經查揭事實，業據告訴人乙○○於警訊、偵訊及原審法院審理中指訴綦詳，被告
    丙○○於警訊時亦坦承與乙○○發生肢體衝突，彼此皆有受傷等語（見警卷第十
    一至十三頁），告訴人乙○○受有前開傷害，則有高雄市立民生醫院、宏泰醫院
    診斷證明書各一件在卷可稽（見警卷第十七、十八頁）。按甲當防衛必須對於現
    在不法之侵害始得為之，侵害業已過去，即無甲當防衛可言，至彼此互毆，又必
    以一方初無傷人之行為，因排除對方不法之侵害而加以還擊，始得以甲當防衛論
    ，又甲當防衛係對於現在不甲之侵害防衛自己或他人之權利者而言，如係口角互
    毆彼此成傷，不能證明何人先行傷害，自不得主張甲當防衛（最高法院、三十年
    上字第一○四○號、十七年上字第六八六號判例參照），本件係因乙○○涉嫌對
    案外人劉美岑即丙○○之妻為妨害自由等犯行涉訟中（乙○○因妨害自由及公然
    侮辱等罪，分別經原審法院判處拘役五十五日及三十日，並定應執行刑拘役八十
    日，經臺灣高等法院高雄分院駁回上訴而確定，有被告全國前案紀錄表在卷可稽
    ），丙○○出庭作證，並為不利於乙○○之陳述，有判決書一份在卷可按，乙○
    ○因而懷恨在心，而前往丙○○住處附近與丙○○理論始發生肢體衝突，且觀諸
    乙○○所受之傷害係左頭皮裂傷（縫合治療）、右頭部挫傷瘀傷等傷害，顯非乙
    ○○自行碰傷，亦非被告丙○○出手抵抗而致乙○○受傷，另參酌乙○○於警訊
    中供稱：雙方一言不合發生肢體衝突等語，與被告丙○○與警訊中之供述相符，
    是其等二人顯係彼此互毆，被告丙○○自不得主張甲當防衛。被告丙○○上開所
    辯，顯係事後避重就輕之詞，無足採信，其犯行洵堪認定。
三、核被告丙○○基於普通傷害之犯意傷害人，係犯刑法第二百七十七條第一項之傷
    害罪。
四、原審依刑法第二百七十七條第一項、第四十一條，罰金罰鍰提高標準條例第一條
    前段、第二條，並審酌被告丙○○係因乙○○前往其住處附近找其理論，彼此互
    毆成傷，乙○○受傷情形尚非嚴重等一切情狀，量處拘役三十日，並依法諭知如
    易科罰金以三百元折算一日之折算標準。認事用法尚無不合，量刑亦稱妥適，被
    告上訴意旨否認犯罪，空言指摘原判決不當，並無可取，為無理由，應予駁回。
五、另被告乙○○部分，已經原審判決確定，不另論列，附此明。
據上論斷，應依刑事訴訟法第三百六十八條，判決如主文。
本案經檢察官劉翼謀到庭執行職務。
中    華    民    國     八十九     年       九       月     十三       日
                              臺灣高等法院高雄分院刑事第四庭
                                  審判長法官  莊  鎮
                                        法官  陳吉雄
                                        法官  陳啟造
右甲本證明與原本無異。
不得上訴。
                                      書記官  劉金萍
中    華    民    國     八十九     年       九       月    十四        日
本件論罪科刑法條：
刑法第二百七十七條條第一項
  傷害人之身體或健康者，處三年以下有期徒刑、拘役或一千元以罰金。
                                                                        Ｂ


司法院資訊處製作；財團法人民間司法改革基金會備份。
